【裁判字號】    89,上易,270
【裁判日期】    890411
【裁判案由】    毀損等
【裁判全文】
臺灣高等法院臺南分院刑事判決                    八十九年度上易字第二七號
      上  訴  人
      即  被  告  乙○○
                          住嘉.
                          身分.
右上訴人因毀損等案件，不服臺灣嘉義地方法院八十八年度易字第一一二九號中華民
國八十八年十二月十七日第一審判決（起訴案號：臺灣嘉義地方法院檢察署八十八年
度偵字第六二五三號），提起上訴，本院判決如左：
      主      文
上訴駁回。
乙○○緩刑貳年。
      事      實
一、乙○○與甲○○○係母子關係，乙○○於民國八十八年九月九日下午四時四十分
    許，在嘉義縣水上鄉○○村○○鄰○○街四巷六號住處內，因向甲○○○要錢未
    果，竟徒手將甲○○○所有之電風扇、錄音機、磁碗及鍋子等物各摔壞一件（毀
    損部分業據甲○○○撤回告訴），並以加害生命之事恐嚇甲○○○稱：晚上要注
    意，要讓妳死得很難看等語，使甲○○○心生畏懼，致生危害於生命之安全。而
    甲○○○因心生畏懼，遂向嘉義縣警察局水上分局柳林派出所（下稱柳林派出所
    ）報案，柳林派出所警員戴長發、陳燕森及黃智源隨即於同日下午四時五十分許
    據報至嘉義縣水上鄉○○村○○鄰○○街四巷六號處理時，乙○○竟另行起意，
    對依法執行職務之公務員戴長發、陳燕森及黃智源當場以「幹你娘」（台語）之
    穢語加以侮辱，並稱「我家的事不用警察管」等語，嗣經該三位警員以現行犯逮
    捕於同日下午五時三十分許帶回柳林派出所製作筆錄，詎乙○○在柳林派出所之
    辦公室中，承上開侮辱公務員之同一犯意，於甲○○○面前，接續對依法執行職
    務之公務員戴長發、陳燕森及黃智源當場以「幹你娘，警員你家死光光、幹你娘
    ，警員你家絕子絕孫」（台語）之穢語加以侮辱，並稱伊無殺人放火，不用警察
    管，拒絕接受戴長發、陳燕森及黃智源等三位警員之訊問。
二、案經嘉義縣警察局水上分局報請臺灣嘉義地方法院檢察署檢察官偵查起訴。
      理      由
一、訊之上訴人即被告乙○○矢口否認右揭犯行，辯稱：伊未出言恐嚇告訴人（即其
    母親）甲○○○。又柳林派出所警員戴長發、陳燕森及黃智源至伊住處庭院，伊
    雖有說「幹你娘」（台語），但不是針對警員說的。至於伊在柳林派出所對警員
    說「警員你家死光光，警員你家絕子絕孫」（台語），係因警員先打伊，又不向
    伊道歉，伊對天發誓所說之詛咒話云云。惟查：
  (一)被告確曾對告訴人恐嚇稱：「晚上要注意，要讓妳死得很難看」等語，業據告訴
    人於警訊時指訴歷歷，參諸告訴人係被告之母親，應無設詞誣陷被告之必要等情
    ，堪信告訴人指訴為真實，被告所辯，顯係卸責之詞，不足採信。又被告情緒憤
    怒地對告訴人稱：晚上要注意，要讓妳死得很難看等語，告訴人隨即向柳林派出
    所報案，顯見告訴人心生畏懼，致生危害於生命之安全。
  (二)被告於住處對柳林派出所警員戴長發、陳燕森及黃智源以「幹你娘」（台語）之
    穢語加以侮辱，並在柳林派出所之辦公室中，於告訴人面前，以「幹你娘，警員
    你家死光光、幹你娘，警員你家絕子絕孫」（台語）之穢語侮辱警員戴長發、陳
    燕森及黃智源等情，業據柳林派出所警員戴長發、陳燕森及黃智源於原審法院指
    訴明確，並有報告一份附卷可稽，即告訴人於警訊時亦如此陳述（詳警卷第五頁
    反面），自堪信為真實。又被告摔壞告訴人所有之物品，並恐嚇告訴人，告訴人
    向警方報案，柳林派出所警員戴長發、陳燕森及黃智源據報至被告住處處理，係
    依法執行職務。被告恐嚇告訴人後又當場侮辱依法執行職務之警員，警員以現行
    犯將被告逮捕帶回柳林派出所製作筆錄，亦係依法執行職務，則被告在警員戴長
    發、陳燕森及黃智源依法執行職務中，在告訴人面前，接續以上開穢語侮辱公務
    員，自係觸犯侮辱公務員罪。被告雖辯稱：伊說「幹你娘」，非對警員所說；伊
    於柳林派出所對警員說「警員你家死光光，警員你家絕子絕孫」，係因警員打伊
    又不道歉，係伊對天發誓所說之咒語云云，要非可採。
  (三)證人廖婉如雖證稱：「被告在住處未辱罵警員，警員黃智源在車上有毆打被告」
    云云。惟與告訴人甲○○○證稱被告在住處曾辱罵警員不符，而警員黃智源亦否
    認曾毆打被告，況被告係在其住處及柳林派出所辦公室，於告訴人面前辱罵警員
    ，並非在車上辱罵警員，更何況證人廖婉如未在車上，警員在車上有無毆打被告
    ，自非證人所能見得，又證人廖婉如係被告之胞姊，其證言核屬迴護被告之詞，
    無從資為有利被告認定之依據。
  (四)綜上所述，本件事證明確，被告之犯行堪以認定。
二、查被告乙○○以加害生命之事恐嚇甲○○○，使甲○○○心生畏懼，致生危害於
    生命之安全；又於警員戴長發、陳燕森及黃智源隨據報前來處理時，對依法執行
    職務之公務員戴長發、陳燕森及黃智源當場辱，核其所為，係犯刑法第三百零
    五條恐嚇危害安全罪及第一百四十條第一項之侮辱公務員罪。被告在其嘉義縣水
    上鄉○○村○○鄰○○街四巷六號住處及被帶回柳林派出所製作筆錄時之辦公室
    ，二度侮辱公務員之行為，係基於同一犯意之接續行為，為單純一罪。又其一行
    為對依法執行職務之公務員戴長發、陳燕森及黃智源三人當場侮辱，所侵害之法
    益為依法執行職務之公務員之侮辱，亦為單純一罪。所犯上開二罪間，犯意各別
    ，罪名亦殊，應分論併罰。原審以被告罪證明確，適用刑法第一百四十條第一項
    、第三百零五條、第五十一條第六款、第四十一條，罰金罰鍰提高標準條例第一
    條前段、第二條，並審酌被告之品行、犯罪之動機、目的、手段、所生危害、犯
    後態度及告訴人希望給予被告自新機會等一切情狀，分別就恐嚇罪部分，量處拘
    役五十日，對於公務員依法執行職務時，當場侮辱部分，量處拘役四十日，並定
    其執行刑應執行拘役七十日，及諭知如易科罰金，以三百元折算一日之折算標準
    ，認事用法俱無不合，量刑亦稱妥適，被告上訴意旨，仍執前詞否認犯罪，為無
    理由，應予駁回。
三、又被告未曾受有期徒刑以上刑之宣告，有卷附被告全國前案紀錄表可查，經此偵
    審程序之教訓，應知警惕，諒無再犯之虞，且被告於事後已得告訴人之諒解，本
    院因認所宣告之刑，以暫不執行為適當，併諭知緩刑二年，以勵自新。
四、公訴意旨另略以：被告於八十八年九月九日下午四時四十分許，在嘉義縣水上鄉
    ○○村○○鄰○○街四巷六號住處內，以毀壞財物之故意，徒手將告訴人所有之
    電風扇、錄音機、磁碗及鍋子等物各摔壞一件，致使喪失該物件原本可使用之效
    能，因認被告另涉有刑法第三百五十四毀損罪嫌云云。惟告訴乃論之罪，告訴人
    於第一審辯論終結前得撤回其告訴；又告訴經撤回者，應諭知不受理之判決。刑
    事訴訟法第二百三十八條第一項、第三百零三條第三款定有明文。查本件告訴人
    告訴被告毀損案件，公訴人認係觸犯刑法第三百五十四條之罪，依同法第三百五
    十七之規定，須告訴乃論。茲據告訴人具狀撤回其告訴，有撤回告訴狀一份附卷
    可稽，本應為不受理之諭知，惟公訴意旨認此部分與被告前揭恐嚇有罪部分，有
    方法結果牽連犯裁判上一罪之關係，乃原判決敘明該部分不另為不受理之諭知，
    於法亦無不合，附此敘明。
據上論結，應依刑事訴訟法第三百六十八條、第三百六十四條、第七十四條第一款，
判決如主文。
本案經檢察官曾顯智到庭執行職務。
中      華      民      國    八  十  九    年    四    月    十  一    日
                              臺灣高等法院臺南分院刑事第二庭
                                  審判長法官
                                        法官
                                        法官
不得上訴
附錄：本判決論罪法條
刑法第一百四十條：
於公務員依法執行職務時當場侮辱或對於其依法執行之職務公然侮辱者，處六月以下
有期徒刑、拘役或一百元以下罰金。
對於公署公然侮辱者亦同。
刑法第三百零五條：
以加害生命、身體、自由、名譽、財產之事恐嚇他人致生危害於安全者，處二年以下
有期徒刑、拘役或三百元以下罰金。


司法院資訊處製作；財團法人民間司法改革基金會備份。
